臺灣苗栗地方法院民事裁定
110年度消債職聲免字第7號
聲  請  人  
即債務人    石統禮  


債  權  人  台北富邦商業銀行股份有限公司

法定代理人  程耀輝  
                      送達代收人  謝依珊                                      住○○市○○區○○○路0段00號0樓
債  權  人  國泰世華商業銀行股份有限公司

法定代理人  郭明鑑  
代  理  人  王行正  
債  權  人  臺灣新光商業銀行股份有限公司

法定代理人  李增昌  


債  權  人  玉山商業銀行股份有限公司

法定代理人  黃男州  
代  理  人  朱逸君  
債  權  人  台新國際商業銀行股份有限公司

法定代理人  尚瑞強  


債  權  人  元誠國際資產管理股份有限公司

法定代理人  王如玉  


債  權  人  滙誠第一資產管理股份有限公司

法定代理人  莊仲沼  


債  權  人  元大國際資產管理股份有限公司


法定代理人  宋耀明  


債  權  人  新光行銷股份有限公司

法定代理人  李明新  
代  理  人  鄭穎聰  
債  權  人  滙誠第二資產管理股份有限公司

法定代理人  莊仲沼  


債  權  人  新加坡商艾星國際有限公司台灣分公司

法定代理人  曾慧雯  


債  權  人  誠信資融股份有限公司

法定代理人  余東榮  


上列當事人間因消費者債務清理事件，本院裁定如下：
    主  文
債務人石統禮應予免責。
    理  由
一、按法院為終止或終結清算程序之裁定確定後，除別有規定外
    ，應以裁定免除債務人之債務，消費者債務清理條例（下稱
    消債條例）第132 條定有明文。次按法院裁定開始清算程序
    後，債務人有薪資、執行業務所得或其他固定收入，扣除自
    己及依法應受其扶養者所必要生活費用之數額後仍有餘額，
    而普通債權人之分配總額低於債務人聲請清算前2 年間，可
    處分所得扣除自己及依法應受其扶養者所必要生活費用之數
    額者，法院應為不免責之裁定。但債務人證明經普通債權人
    全體同意者，不在此限。債務人有下列各款情形之一者，法
    院應為不免責之裁定。但債務人證明經普通債權人全體同意
    者，不在此限：一、於7 年內曾依破產法或本條例規定受免
    責。二、故意隱匿、毀損應屬清算財團之財產，或為其他不
    利於債權人之處分，致債權人受有損害。三、捏造債務或承
    認不真實之債務。四、聲請清算前2 年內，因消費奢侈商品
    或服務、賭博或其他投機行為，所負債務之總額逾聲請清算
    時無擔保及無優先權債務之半數，而生開始清算之原因。五
    、於清算聲請前1 年內，已有清算之原因，而隱瞞其事實，
    使他人與之為交易致生損害。六、明知已有清算原因之事實
    ，非基於本人之義務，而以特別利於債權人中之一人或數人
    為目的，提供擔保或消滅債務。七、隱匿、毀棄、偽造或變
    造帳簿或其他會計文件之全部或一部，致其財產之狀況不真
    確。八、故意於財產及收入狀況說明書為不實之記載，或有
    其他故意違反本條例所定義務之行為，致債權人受有損害，
    或重大延滯程序，消債條例第133 條、第134 條分別定有明
    文。是法院為終止或終結清算程序之裁定確定後，除有消債
    條例第133 條、第134 條各款所定之情形者，法院應為不免
    責之裁定外，法院即應以裁定免除債務人之債務。又按前3
    條情形，法院於裁定前應依職權調查，或命管理人調查以書
    面提出報告，並使債權人、債務人有到場陳述意見之機會，
    消債條例第136條第1項亦有明定。 
二、經查：　　
（一）債務人前於民國110年1月6日向本院聲請清算，經本院於
      同年4月30日以110年度消債清字第1 號裁定開始清算程序
      ，並經本院司法事務官以110年度司執消債清字第4 號進
      行清算程序，債務人名下存款餘新臺幣（下同）989元，
      清算財團財產不敷清償消債條例第108條所定財團費用、
      債務等，經司法事務官於110 年9月10日裁定終止清算程
      序確定等情，業經本院依職權調取上開卷宗查核無訛。是
      依消債條例第132條規定，本院即應審酌債務人是否有消
      債條例第133 條、第134 條所定應為不免責裁定之事由。
（二）本院通知債權人及債務人到場陳述意見，債權人未到庭，
      僅以書狀陳述。債務人則到庭陳稱：伊自2年前開始即無
      工作，生活費來源係配偶打零工賺取，目前居住在其母親
      住處等情。
（三）查債務人主張其自2年前即已無固定收入等情，有110年度
      消債清字第1號卷（下稱消債清卷）及本院卷附債務人108
      、109年度稅務電子閘門所得調件明細表顯示均無所得資
      料、及消債清卷附雇主證明書記載債務人因患肝病於109
      年2月無法工作而自動離職為憑。又債務人現年約60歲，
      患有慢性肝炎合併肝硬化，有其於消債清卷提出之戶籍謄
      本及診斷證明書可憑，是依其年齡及體力，確實謀職困難
      ，堪信其主張裁定開始清算程序後無固定收入乙節為真實
      。是本院裁定開始清算程序後，債務人無固定收入，核與
      消債條例第133條規定之要件不符，堪認債務人無消債條
      例第133條規定之不免責事由。
（四）又債務人聲請清算前2年亦無財產資料，有上開稅務電子
      閘門所得調件明細表可佐，另債務人存款餘額僅989元，
      無事證可認債務人有故意隱匿財產或不利於債權人之處分
      情事。又聲請人聲請清算前2年內，僅曾於108年5月15日
      至同年19日出國，有入出境資訊連結作業可憑。而各債權
      人於消債清卷陳報取得之執行名義所載債權之起息日多在
      90幾年間，可見債務人之債務多發生於上開期間，依本院
      卷證資料，難認債務人於清算前2 年內，因消費奢侈商品
      、服務或從事其他投機行為而負債務。另消債條例關於清
      算程序係以免責主義為原則，不免責為例外，倘債權人主
      張債務人有消債條例第134 條各款所定不免責之情事，自
      應由債權人具體說明並舉證以實其說。此外，本院依職權
      調查，亦未查得債務人有何消債條例第134 條各款情事，
      自無從認定其具不免責事由。
　三、綜上所述，債務人經法院為終結清算程序之裁定確定，且
      查無消債條例第133 條、第134 條各款所列之不免責事由
      ，本院自應裁定債務人免責，爰依首揭規定，裁定如主文
      。
中    華    民    國  110     年    10     月   28    日
                  民事第二庭  法  官  曾明玉
以上正本係照原本作成。
如對本裁定抗告須於裁定送達後10日內向本院提出抗告狀，並繳
納抗告費新臺幣1,000 元。
                              書記官  林美黛
中    華    民    國   110   年    10    月    28    日